臺灣基隆地方法院刑事判決　　　　　　　　　　　　　九十二年度易緝字第二五號
　　公　訴　人　臺灣基隆地方法院檢察署檢察官
　　被　　　告　甲○○
　　選任辯護人　孫銘豫律師
　　　　　　　　陳博建律師
右列被告因詐欺，經檢察官提起公訴（八十九年度偵字第四九００號）及併案審理（
九十年度偵字第三五三二號），本院判決如左：
    主  文
甲○○連續意圖為自己不法之所有，以詐術使人將本人之物交付，處有期徒刑肆月，
如易科罰金以佰元折算壹日。緩刑參年。
    事  實
一、緣甲○○為西藥商，曾為某情治單位之線民，竟對外以國安局要員自居。於民國
    （下同）七十八年間，穗鑌開發股份有限公司（以下簡稱穗鑌公司）欲在臺北縣
    五股鄉○○段一帶籌辦市地自辦重畫，甲○○則受雇負責處理市地自辦重畫文書
    作業，鄭昭豐亦投資加入穗鑌公司成為股東，該公司籌辦一年有餘，後因投入之
    新台幣（下同）數千萬元資金耗盡而解散。於七十九年間，甲○○因見鄭昭豐所
    經營之乙○○○股份有限公司（以下簡稱豐賓公司）仍有意集資辦理市地自辦重
    辦事宜，乃向鄭昭豐佯稱，其與臺北縣五股鄉○○段一帶土地接洽自辦重畫事宜
    多時，已獲得全部地主同意自辦重畫事宜，願與鄭昭豐合作，鄭昭豐深信不疑，
    與之達成合作辦理市地重畫案，由鄭昭豐接手整個重畫計劃，即負責提供資金及
    土地開發事宜，甲○○則負責取得地主之自辦重畫同意書，並全程協助整個重辦
    文書作業，迨臺北縣政府核定市地自辦重畫時，豐賓公司即將土地重畫淨利之一
    成付予甲○○作為佣金，而重辦土地開發之利潤則歸豐賓公司所有。之後，甲○
    ○竟意圖為自己不法之所有，於七十九年五月廿九日、六月廿八日、十二月七日
    ，連續向鄭昭豐佯稱需要應酬、需要車馬費花用，鄭昭豐不知其中有詐，而依其
    批示如數匯寄現金五萬元、五萬元、十萬元至甲○○妻子洪金菊（另經檢察官不
    起訴處分）之帳戶內供其花用。後甲○○藉口二重疏洪道堤防尚未興建完成，地
    主簽訂之土地自辦重畫同意書暫由其保管。迨八十九年初，鄭昭豐因見臺北縣五
    股鄉○○○○道堤防已興建完成，因認係著手推行土地重辦之時機，乃向甲○○
    索取地主同意自辦重畫同意書，甲○○為避免被識破，先於八十九年三月間交付
    舊資料即七十八年份之第二原圖、空白地主清冊、土地登記謄本充數，之後皆諉
    稱地主自辦重畫同意書係委託臺北縣五股鄉舊鄉長陳光明保管隨時可取回，之後
    即藉口南下出差而避不見面，鄭昭豐至此方知被騙，於八十九年七月十七日具狀
    告訴。
二、案經豐賓公司訴請台灣台南地方法院檢察署呈請台灣高等法院檢察署令轉臺灣基
    隆地方法院檢察署檢察官偵查起訴，並移送併案審理。
    理  由
一、訊據被告甲○○對於右揭詐欺犯行，坦承不諱，核與告訴人豐賓公司負責人鄭昭
    豐指訴情節相符，並有豐賓公司變更登記事項卡、經濟部（中部辦公室）證明書
    、合作金庫入戶電匯回條三紙、律師函及掛號回執、五股鄉○○段等廢耕農地自
    辦重劃區土地所有權人清冊、台北縣蘆洲市公所九十年四月二日北縣蘆政字第九
    ００六四一八號函、台北縣五股鄉公所九十年三月三十日（九十）北縣五民字第
    四五三六號函、九十年四月十七日（九十）北縣五民字第五七六五號函、九十年
    五月四日（九十）北縣五建字第０六五五六號函、台北縣新莊地政事務所九十年
    五月七日九０北縣莊地用字第七五三五號函、台北縣政府九十年四月十日九十北
    府工水字第一０八００八號函、八十九年十月二十七日八九北府工水字第四一四
    六七八號函、九十年五月二十一日九十北府工水字第一六七四六八號函、經濟部
    公告、地籍圖謄本、自辦市地重劃流程及應備文件在卷可按。本案事證明確，被
    告犯行堪可認定。
二、核被告甲○○所為，係犯刑法第三百三十九條第一項之詐欺取財罪。被告先後三
    次犯行，時間密接，構成要件復相同，顯係基於概括犯意為之，為連續犯，應論
    以一罪並加重其刑。爰審酌被告不思正當營生，竟以此詐欺手段詐取被害人匯款
    二十萬元，及其犯罪後已將二十萬元返還被害人等一切情狀，量處如主文所示之
    刑，並依九十年一月十日總統令修正公布之中華民國刑法第四十一條第一項前段
    及刑法施行法第三條之一規定，諭知易科罰金之折算標準。查被告前未曾受有期
    徒刑以上刑之宣告，有台灣基隆地方法院檢察署刑案資料查註紀錄表及台灣高等
    法院被告全國前案紀錄表在卷可按，其因一時貪慾圖便，短於思慮，致觸犯本案
    犯行，惟已將二十萬元返還被害人，並於本院當場交付被害人收執無訛，有本院
    九十三年三月十七日審判筆錄附卷可參，堪信其經此刑之宣告後，應知警惕而無
    再犯之虞，本院因認前開對其宣告之刑，以暫不執行為當，併予宣告緩刑三年，
    用啟自新。並諭知易科罰金之折算標準，以示懲儆。
三、另台灣基隆地方法院檢察署檢察官移送併辦意旨略以：被告甲○○基於意圖為自
    己不法所有之概括犯意，向郭健忠謊稱為國家安全局少將，於八十七年七、八月
    間，於基隆市○○路五十八號彭歲珠開設之小城都餐廳，向郭健忠訛稱：基隆市
    ○○街附近有一面積約二公頃之國有水利地，原係台灣省鐵路調車廠工程擬使用
    ，因擴建計畫改變，已不必使用，該水利地上有三十餘占有戶，符合申請國有財
    產局購買條件，但占有戶無資力，甲○○已洽請建商出資購買，惟洽談合建階段
    ，須補貼占有戶讓出自國有財產局購買土地之權利金，因支付占有權利金稍有不
    足，要求郭健忠暫借支應，與建商簽約時即可返還等語，並提供彭歲珠設於台北
    市第一信用合作社（下稱一信）和平分社帳戶（帳號：00000000000
    00）給郭健忠，郭健忠因而誤以為甲○○確係高級將領，並對甲○○所言投資
    乙節信以為真，而陷於錯誤，自八十七年六月二十日起至八十八年九月三日止，
    先後以匯款至彭歲珠設於一信和平分社帳戶之方式，或以直接交付借款予甲○○
    ，甲○○除於借款初期有借有還之外，嗣後於借得五百十九萬元後，即未返還並
    拒不見面，所稱係國安局少將及協調建商出資購買前開水利地及合建等，純屬子
    虛，郭健忠始知受騙，因認被告甲○○犯有詐欺犯行（九十年度偵字第三五三二
    號）。惟查被告甲○○上開詐欺罪併辦部分，與本案起訴部分時間相隔八年餘，
    難認被告犯本件詐欺案件與上開併辦部分係基於概括之犯意為之，與本案即無連
    續犯之裁判上一罪關係，本院無從併辦，應退回檢方另為妥適處理，附此說明。
據上論斷，應依刑事訴訟法第二百九十九條第一項前段，刑法第五十六條、第三百三
十九條第一項、第四十一條第一項前段、第七十四條第一款，刑法施行法第三條之一
，罰金罰鍰提高標準條例第一條前段、第二條，判決如主文。
本案經檢察官張介欽到庭執行職務。
中      華      民      國    九十三    年    三    月    三十一    日
                                    臺灣基隆地方法院刑事第二庭
                                    審判長法  官  王福康
                                          法  官  何怡穎
                                          法  官  齊  潔
右正本證明與原本無異。
如不服本判決，應於判決送達後十日內向本院提出上訴狀( 應附繕本 )，上訴於臺灣
高等法院。
                                          書記官  莊國南
中      華      民      國    九十三    年    四    月    二        日
附錄論罪法條
刑法第三百三十九條第一項：
意圖為自己或第三人不法之所有，以詐術使人將本人或第三人之物交付者，處五年以
下有期徒刑、拘役或科或併科一千元以下罰金。
